【裁判字號】    96,訴,2496
【裁判日期】    970610
【裁判案由】    拆屋還地
【裁判全文】
臺灣臺中地方法院民事判決  96年度訴字第2496號
  原      告  乙○○
  訴訟代理人  陳俊偉律師
  複  代理人  蔣志明律師
  被      告  甲○
上列當事人間請求拆屋還地事件，本院於民國97年5月13日言詞
辯論終結，判決如下：
    主    文
被告應將坐落台中市南區○○○○段二九０地號土地上如附件鑑
定書及鑑定圖所示F-H-A-F連接線所圍部分面積三十八平方公尺
之建物拆除，併將土地返還原告。
訴訟費用由被告負擔。
本判決於原告以新臺幣貳拾陸萬元或等值之臺灣銀行無記名可轉
讓定期存單供擔保後，得假執行。
    事實及理由
甲、程序方面：
    按訴狀送達後，原告不得將原訴變更或追加。但請求之基礎
    事實同一、擴張或減縮應受判決事項之聲明者，不在此限。
    民事訴訟法第255條第1項第2款、第3款分別定有明文。本件
    原告提起本訴原聲明請求：「被告應將坐落台中市南區○○
    ○○段290地號土地上如附圖B部分所示面積0.0042公頃之建
    物拆除，並將土地返還原告。」；嗣於民國97年5月13日提
    出民事聲明狀則變更請求：「被告應將坐落台中市南區○○
    ○○段290地號土地上如附圖所示F-H-A-F連接線所圍部分面
    積38平方公尺之建物拆除，併將土地返還原告。」，可認係
    基於同一基礎事實為訴之變更，依前開說明，應予准許。
乙、實體方面：
壹、原告主張：緣坐落台中市南區○○○○段290地號土地為原
    告所有，詎被告未經原告同意擅自無權占有如起訴狀附圖B
    部分所示面積0.0042公頃之土地（下稱系爭土地），建築房
    屋，屢經原告請求拆屋還地惟被告均未置理，為此，原告爰
    依民法767條前段及中段主張被告應拆除系爭建物並將系爭
    土地返還於原告。嗣原告經台中市中山地政事務所鑑界前後
    測量相差甚多致無法判定，遂再聲請內政部國土測繪中心測
    量，嗣發現被告所有房屋確實逾越使用台中市南區○○○○
    段290地號土地上如附圖所示F-H-A-F連接線所圍部分，其面
    積為38平方公尺。又被告係向另一位廖姓地主承租土地，非
    向原告承租土地，其租賃契約與原告無涉。並聲明：如主文
    第一項所示，原告願以現金或等值之臺灣銀行無記名可轉讓
    定期存單供擔保，請准宣告假執行。
貳、被告則以：對於內政部國土測繪中心函及所附土地鑑定書之
    測量結果有占用到原告之系爭土地不爭執，惟被告係向286
    地號土地之廖姓地主承租系爭土地，雖廖先生已過世，但現
    在由他姊妹跟被告收取每年4萬餘元之租金，故非無權占有
    ，且被告不知當初被告父親建築房屋時有占用到原告290號
    之土地等語置辯，並聲明：原告之訴及假執行之聲請均駁回
    。
參、得心證之理由
一、本件爭點厥為，系爭土地是否遭被告無權占用？如遭占用，
    其位置、面積為何？經查：本件原告主張之事實，業據其提
    出與所述情節相符之土地登記謄本、相片4張為證，並據本
    院依原告聲請囑託內政部國土測繪中心測量人員會同本院及
    兩造勘測系爭土地，而依上開地政機關測量結果可知系爭土
    地如附件鑑定書及鑑定圖所示F-H-A-F連接線所圍部分面積
    38平方公尺部分土地遭被告房屋所占用，此有內政部國土測
    繪中心中華民國97年4月9日測籍字第0970003515號函覆之鑑
    定書及鑑定圖附卷可稽，即被告對於內政部國土測繪中心函
    及所附土地鑑定書之測量結果有占用到原告之系爭土地乙節
    亦無爭執，是依本院調查之結果，堪信原告主張被告無權占
    用系爭土地為真實可採。至被告雖抗辯稱被告係向286 地號
    土地之廖姓地主承租系爭土地，雖廖先生已過世，但現在由
    他姊妹跟被告收取每年4萬餘元之租金，故非無權占有，且
    被告不知當初被告父親建築房屋時有占用到原告290號之土
    地云云，復據其提出照片3張及繳付租金證明文件影本1紙在
    卷為憑，惟查被告係向另一位廖姓地主承租286地號土地，
    非向原告承租系爭土地，是其前揭抗辯有租賃契約云云，顯
    與本件無涉，其所提上開證物，尚不足為被告有利之認定，
    被告猶執前詞抗辯，洵無足採，本件仍應以原告之主張較可
    採信為真實。
二、綜上，原告為系爭土地之所有權人，被告確有無權占用系爭
    土地如聲明所示部分使用之事實，足堪認定，則原告請求除
    去地上物並返還土地，即屬正當。從而，原告依民法第767
    條物上請求權之法律關係，訴請被告應將系爭坐落台中市南
    區○○○○段290地號土地上如附件鑑定書及鑑定圖所示F-H
    -A-F連接線所圍部分面積38平方公尺之建物拆除，併將土地
    返還原告，為有理由，應予准許。
三、原告陳明願供擔保，聲請宣告假執行，核無不合，爰酌定相
    當擔保金額准許之。
四、本件事證已臻明確，兩造其餘之攻擊防禦方法經審酌於判決
    結果不生影響，無逐一論述之必要，附此敘明。
肆、訴訟費用負擔之依據：民事訴訟法第78條。
中    華    民    國    97    年    6    月    10   日
                  民事第四庭    法  官  呂明坤
正本係照原本作成。
如對本判決上訴，須於判決送達後20日內向本院提出上訴狀。
中    華    民    國    97    年    6    月    10   日
                                書記官  吳慕先


司法院資訊處製作；財團法人民間司法改革基金會備份。
